臺灣臺中地方法院民事判決
110年度中簡字第337號
原      告  莊振偉  

被      告  陳冠宏  


上列當事人間請求確認本票債權不存在事件，本院於民國111年5
月13日言詞辯論終結，判決如下：
    主      文
一、確認被告所持如附表所示本票，對原告之票據債權不存在。
二、訴訟費用由被告負擔。 
    事實及理由
壹、程序事項：
　　按確認法律關係之訴，非原告有即受確認判決之法律上利益
    者，不得提起，民事訴訟法第247條第1項前段定有明文。而
    所謂即受確認判決之法律上利益，係指因法律關係之存否不
    明確，致原告在私法上之地位有受侵害之危險，而此項危險
    得以對於被告之確認判決予以除去之者而言（最高法院42年
    台上字第1031號判決先例意旨參照）。本件原告主張被告所
    持以原告為發票人如附表所示之本票（下稱系爭本票）債權
    ，並非借貸關係，兩造間亦無任何債務關係，本票原因關係
    並不存在，主張被告就系爭本票債權不存在等語，惟為被告
    所否認，是兩造就系爭本票票據權利存否有爭執，足見兩造
    就系爭本票債權債務法律關係存否不明確，致原告在私法上
    之地位有受侵害之危險。而此項危險得以對被告之確認判決
    除去之，故原告有提起本件確認訴訟之法律上利益，先予敘
    明。
貳、實體方面：
一、原告主張：
  ㈠被告持系爭本票向本院聲請裁定准予強制執行，經本院以110
    年度司票字第415號裁定（下稱系爭本票裁定）准予強制執
    行。又系爭本票金額並非借貸關係，係被告因不滿原告介紹
    友人陳彥成向其辦理貸款不成為由，竟與訴外人曾樂善、陽
    佳紘、林鉦棋、少年林○荃共同基於恐嚇取財、強制之犯意
    聯絡，於民國109年11月17日前邀約原告前往址設潭子區榮
    興街6號之龍哥雞排店2樓，要求原告賠償因貸款不成所耗費
    時間、心力，並表示若不依約前來將派人抓回來，原告因懼
    怕而依約於109年11月17日15時許，前往上址，曾樂善、陽
    佳紘、林鉦棋、少年林○荃則圍在甲○○身旁，以人數壓力迫
    使甲○○心生畏懼，而支付新臺幣(下同)14萬元予被告，被告
    不滿意此金額，要求原告自己喊價，喊至35萬後，被告才罷
    手，因被告等人眾多，原告不得不依被告之要求再簽立面額
    1萬元本票21張及車牌號碼000-0000號自用小客車讓渡書乙
    紙與乙○○。
 ㈡原告復於109年11月24日23時，前往上址交付21萬元時，被告
   、曾樂善、陽佳紘、林鉦棋、少年林○荃又再基於恐嚇取財之
   犯意，由林鉦棋負責攝影，曾樂善、陽佳紘持棒球棍圍在原
   告身旁，少年林○荃在隔壁房間使用玩具槍發生槍聲，渠等以
   上開方式恐嚇原告，被告則再要求原告需給付利息42,000元
   ，原告心生畏懼上開等人對其不利而允諾願意再交付利息42,
   000元，並於同年12月1日23時許，自行前往上址交付42,000
   元予被告，被告卻再要求原告須再給付紅包2萬元，原告因懼
   怕有不利事情發生亦允諾之。又被告、曾樂善、陽佳紘、林
   鉦棋、林鉦荃於110年1月12日19時許，再基於恐嚇取財之犯
   意，待原告前往上址，由曾樂善、陽佳紘、林鉦荃用束帶捆
   綁原告，林鉦棋在旁錄影，曾樂善、陽佳紘持球棒作勢歐打
   原告，迫使原告自己喊價賠償200萬元，再強迫原告簽立面額
   25,000元本票共96張，總金額240萬元(含利息40萬元)。被告
   業經本院以110年度易字第54號、第1945號判決判處應執行有
   期徒刑1年2月、有期徒刑4月在案，足見原告並未向被告借款
   如附表所示之本票金額，兩造間並無任何債務關係，系爭本
   票之原因關係不存在，系爭本票債權不存在，爰依法提起本
   件訴訟等語。並聲明：如主文第一項所示。　
二、被告抗辯：
　　因為本件系爭本票當時已丟棄，無法返還系爭本票。對於原
　　告主張之事實不爭執，系爭本票債權確實不存在，對於刑事
　　判決所認定之事實不爭執，同意原告請求等語。
三、本院之判斷：　
　㈠被告執有系爭本票，並向本院聲請對原告為本票裁定，經本
    院以系爭本票裁定准許等情，業經調閱本院系爭本票裁定卷
    宗核閱屬實，並有本院110年度司票字第415號民事裁定可佐
    （見本院卷第23-26頁），堪以認定。
  ㈡原告主張係受脅迫而為簽發系爭本票之意思表示，系爭本票
　　之基礎關原因關係不存在，為有理由：
　⒈按因被詐欺或被脅迫而為意思表示者，表意人得撤銷其意思
    表示，民法第92條第1項前段定有明文。該規定所謂因被脅
    迫而為意思表示，係指因相對人或第三人以不法危害之言語
    或舉動加諸表意人，使其心生恐怖，致為意思表示而言（最
    高法院96年度台上字第1164號判決意旨參照）。次按票據行
    為，為不要因行為，票據上之權利義務，悉依票上所載文義
    定之，與其基礎之原因關係各自獨立，執票人不負證明關於
    給付原因之責任，如票據債務人主張執票人取得票據出於惡
    意或詐欺、脅迫時，則應由該債務人負舉證之責（最高法院
     97年度台上字第2242號判決意旨參照）。又刑事訴訟判決
    所認定之事實，固非當然有拘束民事訴訟判決之效力，但民
    事法院調查刑事訴訟原有之證據，而斟酌其結果以判斷事實
    之真偽，並於判決內記明其得心證之理由，即非法所不許（
    最高法院106年度台再字第15號判決意旨參照）。
　⒉經查：
　　原告主張遭被告強迫脅迫才簽立附表所示本票，與被告間無
    任何債務關係，附表所示本票之基礎原因債權並不存在等情
    ，有原告所提出之陳彥成與被告間之對話紀錄在卷可佐（見
    本院卷第29、31頁）。又本院依職權調閱臺灣臺中地方檢察
    署110年度少連偵字第374、378、423號偵查卷宗全卷核閱屬
    實，被告並經本院刑事庭以110年度易字第54號、第1954號
    判決分別判處應執行有期徒刑1年2月、有期徒刑4月在案，
    亦有上開起訴書、判決書在卷可憑（見本院卷第191-217、2
    21-227頁）。復被告對此不為爭執（見本院卷第246頁），
    是原告上開主張，堪信屬實。準此，系爭本票之債權確實不
    存在，堪予認定。
四、綜上所述，如附表編號1至96所示之本票既係遭被告脅迫所
    簽立，該些本票之基礎原因事實既不存在。原告起訴請求確
    認被告所執如附表所示之系爭本票對原告之票據債權不存在
    ，為有理由，應予准許。　　　　　　　
五、本件事證已臻明確，兩造其餘攻擊防禦方法並所提證據，經
    核與本件判決結果無影響，爰不逐一論述，附此敘明。
參、訴訟費用負擔之依據：民事訴訟法第78條。 　　
中    華    民    國  111    年     6    月     17   日
                  臺灣臺中地方法院臺中簡易庭
                                  法  官  陳佩怡
以上為正本，係照原本作成。
如不服本判決，應於送達後二十日內，向本院提出上訴狀並表明
上訴理由，如於本判決宣示後送達前提起上訴者，應於判決送達
後二十日內補提上訴理由書（須附繕本）。如委任律師提起上訴
者，應一併繳納上訴審裁判費。
中    華    民    國  111    年     6    月     17   日
                                  書記官  許千士 
附表：
本票附表：至清償日止利息按週年利率百分之六計算                                                 110年度司票字第415號       編號 發       票       日  票面金額（新臺幣） 到        期        日   利  息  起  算  日  票  據  號  碼 備考 001 110年1月12日 25,000元 110年1月12日 110年1月12日 CH335626  002 110年1月12日 25,000元 110年1月12日 110年1月12日 CH335627  003 110年1月12日 25,000元 110年1月12日 110年1月12日 CH335628  004 110年1月12日 25,000元 110年1月12日 110年1月12日 CH335629  005 110年1月12日 25,000元 110年1月12日 110年1月12日 CH335630  006 110年1月12日 25,000元 110年1月12日 110年1月12日 CH335631  007 110年1月12日 25,000元 110年1月12日 110年1月12日 CH335632  008 110年1月12日 25,000元 110年1月12日 110年1月12日 CH335633  009 110年1月12日 25,000元 110年1月12日 110年1月12日 CH335634  010 110年1月12日 25,000元 110年1月12日 110年1月12日 CH335636  011 110年1月12日 25,000元 110年1月12日 110年1月12日 CH335637  012 110年1月12日 25,000元 110年1月12日 110年1月12日 CH335638  013 110年1月12日 25,000元 110年1月12日 110年1月12日 CH335639  014 110年1月12日 25,000元 110年1月12日 110年1月12日 CH335640  015 110年1月12日 25,000元 110年1月12日 110年1月12日 CH335641  016 110年1月12日 25,000元 110年1月12日 110年1月12日 CH335643  017 110年1月12日 25,000元 110年1月12日 110年1月12日 CH335644  018 110年1月12日 25,000元 110年1月12日 110年1月12日 CH335645  019 110年1月12日 25,000元 110年1月12日 110年1月12日 CH335646  020 110年1月12日 25,000元 110年1月12日 110年1月12日 CH335647  021 110年1月12日 25,000元 110年1月12日 110年1月12日 CH335648  022 110年1月12日 25,000元 110年1月12日 110年1月12日 CH335649  023 110年1月12日 25,000元 110年1月12日 110年1月12日 CH335650  024 110年1月12日 25,000元 110年1月12日 110年1月12日 CH376676  025 110年1月12日 25,000元 110年1月12日 110年1月12日 CH376677  026 110年1月12日 25,000元 110年1月12日 110年1月12日 CH376678  027 110年1月12日 25,000元 110年1月12日 110年1月12日 CH376679  028 110年1月12日 25,000元 110年1月12日 110年1月12日 CH376680  029 110年1月12日 25,000元 110年1月12日 110年1月12日 CH376681  030 110年1月12日 25,000元 110年1月12日 110年1月12日 CH376682  031 110年1月12日 25,000元 110年1月12日 110年1月12日 CH376683  032 110年1月12日 25,000元 110年1月12日 110年1月12日 CH376684  033 110年1月12日 25,000元 110年1月12日 110年1月12日 CH376685  034 110年1月12日 25,000元 110年1月12日 110年1月12日 CH376686  035 110年1月12日 25,000元 110年1月12日 110年1月12日 CH376687  036 110年1月12日 25,000元 110年1月12日 110年1月12日 CH376688  037 110年1月12日 25,000元 110年1月12日 110年1月12日 CH376689  038 110年1月12日 25,000元 110年1月12日 110年1月12日 CH376690  039 110年1月12日 25,000元 110年1月12日 110年1月12日 CH376691  040 110年1月12日 25,000元 110年1月12日 110年1月12日 CH376692  041 110年1月12日 25,000元 110年1月12日 110年1月12日 CH376693  042 110年1月12日 25,000元 110年1月12日 110年1月12日 CH376694  043 110年1月12日 25,000元 110年1月12日 110年1月12日 CH376695  044 110年1月12日 25,000元 110年1月12日 110年1月12日 CH376696  045 110年1月12日 25,000元 110年1月12日 110年1月12日 CH376697  046 110年1月12日 25,000元 110年1月12日 110年1月12日 CH376699  047 110年1月12日 25,000元 110年1月12日 110年1月12日 CH376700  048 110年1月12日 25,000元 110年1月12日 110年1月12日 CH476251  049 110年1月12日 25,000元 110年1月12日 110年1月12日 CH476252  050 110年1月12日 25,000元 110年1月12日 110年1月12日 CH476254  051 110年1月12日 25,000元 110年1月12日 110年1月12日 CH476255  052 110年1月12日 25,000元 110年1月12日 110年1月12日 CH476256  053 110年1月12日 25,000元 110年1月12日 110年1月12日 CH476257  054 110年1月12日 25,000元 110年1月12日 110年1月12日 CH476258  055 110年1月12日 25,000元 110年1月12日 110年1月12日 CH476259  056 110年1月12日 25,000元 110年1月12日 110年1月12日 CH476260  057 110年1月12日 25,000元 110年1月12日 110年1月12日 CH476261  058 110年1月12日 25,000元 110年1月12日 110年1月12日 CH476262  059 110年1月12日 25,000元 110年1月12日 110年1月12日 CH476263  060 110年1月12日 25,000元 110年1月12日 110年1月12日 CH476264  061 110年1月12日 25,000元 110年1月12日 110年1月12日 CH476265  062 110年1月12日 25,000元 110年1月12日 110年1月12日 CH476266  063 110年1月12日 25,000元 110年1月12日 110年1月12日 CH476267  064 110年1月12日 25,000元 110年1月12日 110年1月12日 CH476268  065 110年1月12日 25,000元 110年1月12日 110年1月12日 CH476269  066 110年1月12日 25,000元 110年1月12日 110年1月12日 CH476270  067 110年1月12日 25,000元 110年1月12日 110年1月12日 CH476271  068 110年1月12日 25,000元 110年1月12日 110年1月12日 CH476272  069 110年1月12日 25,000元 110年1月12日 110年1月12日 CH476273  070 110年1月12日 25,000元 110年1月12日 110年1月12日 CH476274  071 110年1月12日 25,000元 110年1月12日 110年1月12日 CH476275  072 110年1月12日 25,000元 110年1月12日 110年1月12日 CH476276  073 110年1月12日 25,000元 110年1月12日 110年1月12日 CH476277  074 110年1月12日 25,000元 110年1月12日 110年1月12日 CH476278  075 110年1月12日 25,000元 110年1月12日 110年1月12日 CH476279  076 110年1月12日 25,000元 110年1月12日 110年1月12日 CH476280  077 110年1月12日 25,000元 110年1月12日 110年1月12日 CH476281  078 110年1月12日 25,000元 110年1月12日 110年1月12日 CH476282  079 110年1月12日 25,000元 110年1月12日 110年1月12日 CH476283  080 110年1月12日 25,000元 110年1月12日 110年1月12日 CH476284  081 110年1月12日 25,000元 110年1月12日 110年1月12日 CH476285  082 110年1月12日 25,000元 110年1月12日 110年1月12日 CH476286  083 110年1月12日 25,000元 110年1月12日 110年1月12日 CH476287  084 110年1月12日 25,000元 110年1月12日 110年1月12日 CH476288  085 110年1月12日 25,000元 110年1月12日 110年1月12日 CH476289  086 110年1月12日 25,000元 110年1月12日 110年1月12日 CH476290  087 110年1月12日 25,000元 110年1月12日 110年1月12日 CH476291  088 110年1月12日 25,000元 110年1月12日 110年1月12日 CH476292  089 110年1月12日 25,000元 110年1月12日 110年1月12日 CH476293  090 110年1月12日 25,000元 110年1月12日 110年1月12日 CH476294  091 110年1月12日 25,000元 110年1月12日 110年1月12日 CH476295  092 110年1月12日 25,000元 110年1月12日 110年1月12日 CH476296  093 110年1月12日 25,000元 110年1月12日 110年1月12日 CH476297  094 110年1月12日 25,000元 110年1月12日 110年1月12日 CH476298  095 110年1月12日 25,000元 110年1月12日 110年1月12日 CH476299  096 110年1月12日 25,000元 110年1月12日 110年1月12日 CH476300